臺灣高雄地方法院刑事判決　　　　　　　96年度訴字第2937號
公　訴　人　臺灣高雄地方法院檢察署檢察官
被　　　告　甲○○
上列被告因違反毒品危害防制條例案件，經檢察官提起公訴（96
年度毒偵字第5317號），被告於本院準備程序中為有罪之陳述，
經合議庭裁定由受命法官依簡式審判程序獨任審理，判決如下：
    主  文
甲○○施用第一級毒品，累犯，處有期徒刑柒月。
    事實及理由
一、按本案被告甲○○所犯係死刑、無期徒刑、最輕本刑為3年
    以上有期徒刑以外之罪，其於準備程序就前揭被訴事實為有
    罪之陳述，經受命法官告知簡式審判程序之旨，並聽取其與
    公訴人之意見後，本院認無不得或不宜改依簡式審判程序進
    行之情形，爰依刑事訴訟法第273 條之1 第1 項規定，裁定
    本件由受命法官獨任進行簡式審判程序，合先敘明。
二、本件犯罪事實及證據，除事實欄應補充「甲○○以將第一級
    毒品海洛因摻水加入注射針筒內注射之方式，施用第一級毒
    品海洛因1 次」；證據欄應補充「被告甲○○於本院審理時
    之自白」外，餘均引用檢察官起訴書之記載（如附件）。
三、核被告所為，係犯毒品危害防制條例第10條第1 項之施用第
    一級毒品罪。被告為施用而持有第一級毒品之行為，為施用
    毒品之行為所吸收，不另論罪。再被告有如事實欄所述之科
    刑及執行紀錄，有臺灣高等法院被告全國前案紀錄表可按，
    其於上開徒刑執行完畢後5 年內，再故意犯本件最重本刑為
    有期徒刑以上之罪，為累犯，應依刑法第47條第1 項之規定
    加重其刑。爰審酌被告前已因施用毒品案件經觀察勒戒、強
    制戒治及刑罰處罰後，本應徹底戒除毒癮，而今竟繼續施用
    毒品，顯見並無戒除毒害之決心，然念其施用毒品乃自戕一
    己之身體健康，行為本身對社會所造成之危害並非直接、鉅
    大，且犯後坦承犯行，態度良好，並考量本件被告施用毒品
    之時間、次數等一切情狀，量處如主文所示之刑，以資懲儆
    。又被告所犯本罪之犯罪時間係在96年4 月24日以後，不符
    中華民國九十六年罪犯減刑條例減刑之規定，自不得依前開
    規定減刑，附此敘明。
四、臺灣高雄地方法院檢察署96年度毒偵字第6162號併案意旨略
    以：被告甲○○於96年6 月6 日14時16分許起回溯24小時內
    之某時，在不詳地點，施用第一級毒品海洛因1 次，被告此
    部分之犯行，因與起訴之有罪事實間具有接續犯之包括一罪
    關係，應論以一罪，為起訴效力所及，而請求併辦等語。惟
    毒品危害防制條例所規定之施用第一級毒品犯行，具有因毒
    品成習而反覆施用之性質，復參酌最高法院95年度臺上字第
    1079號判決揭示「刑事法若干犯罪行為態樣，本質上原具有
    反覆、延續實行之特徵，立法時既予特別歸類，定為犯罪構
    成要件之行為要素，則行為人基於概括之犯意，在密切接近
    之一定時、地持續實行之複次行為，倘依社會通念，於客觀
    上認為符合一個反覆、延續性之行為觀念者，於刑法評價上
    ，即應僅成立一罪。學理上所稱『集合犯』之職業性、營業
    性或收集性等具有重複特質之犯罪均屬之，例如經營、從事
    業務、收集、販賣、製造、散布等行為概念者是」之意旨，
    及最高法院71年臺上字第2837號判例、92年度臺上字第6744
    號判決意旨所揭示「行為人主觀上就同一犯罪構成事實，以
    單一行為之數個舉動接續進行，以實現一個犯罪構成要件，
    侵害同一法益，客觀上亦認係實施一個犯罪行為」之接續犯
    概念，足認毒品危害防制條例所規定處罰之施用毒品行為固
    具有反覆實施之性質，然各次施用毒品行為應係各自獨立，
    尚難認係同一行為之數次舉動，換言之，施用毒品行為與上
    揭接續犯之概念有別；而集合犯與連續犯之區別則在於立法
    者已將本質上具有反覆、延續實行之特徵予特別歸類而定為
    犯罪構成要件之行為要素，且依社會通念於客觀上認為符合
    一個反覆、延續性之行為觀念者即應僅成立集合犯之一罪，
    反之則係連續犯。準此，毒品危害防制條例既依成癮性、濫
    用性及對社會危害性而將毒品分為四級，且僅規定處罰施用
    第一、二級毒品，足見毒品危害防制條例所處罰施用第一、
    二級毒品，其構成要件之行為要素係具有濫用之反覆、延續
    實行，且依社會通念於客觀上認為符合一個反覆、延續性之
    行為觀念，於刑法評價上，即應僅成立「集合犯」之一罪。
    公訴人認被告接連多次施用第一級毒品海洛因，應屬於包括
    一罪之接續犯，為起訴效力所及，尚有誤會。然對依集合犯
    而論以包括一罪之判斷，仍不能無限擴張，其一罪範圍之認
    定，必須與連續犯刪除之立法旨趣相契合，即刑法關於連續
    犯之規定，已於94年2 月2 日經修正公布時，予以刪除，並
    於95年7 月1 日起施行，考其立法理由，係以實務上對連續
    犯之認定，過於寬鬆，常可連綿數年之久，不無鼓勵犯罪之
    嫌，使國家刑罰權之行使，發生不合理之現象。是苟行為人
    主觀上，非出於一個決意，客觀上各行為間，又無密切接近
    關係，依一般社會通念，認不應評價為一罪方合於刑罰公平
    原則時，自不能悉數率皆論以一罪（最高法院96年度臺上字
    第2083號判決意旨參照）。本件本院認定被告施用海洛因之
    時間，與檢察官移送併辦部分，二者犯罪時間相距逾1 個多
    月，此先後施用犯行，主觀上即難認係出於毒品成癮性之一
    次決意，又此二者相隔既達1 個多月之久，客觀上，實亦難
    認其係在「密切接近」之一定時間為之，故於刑法評價上，
    依社會健全觀念，要難認彼此具有「集合犯」之一罪性質，
    是上開併辦部分，不能認係本件起訴效力所及，而非接續犯
    或集合犯甚明，準此，併案意旨所指被告犯行，非本件起訴
    效力所及，應退由檢察官依法處理，併此敘明。
據上論斷，應依刑事訴訟法第273 條之1 第1 項、第299 條第1
項前段、第310 條之2 、第454 條第2 項，毒品危害防制條例第
10條第1 項，刑法第11條、第47條第1 項，判決如主文。
本案經檢察官高嘉惠到庭執行職務。
中　　華　　民　　國　　96　　年　 　8　　月　　10　　日
                  刑事第四庭  法　官　林意芳
以上正本證明與原本無異。
如不服本判決應於收受本判決後10日內向本院提出上訴書狀，並
應敘述具體理由，如未敘述上訴理由者，應於上訴期間屆滿後20
日內補提理由書狀於本院（均須按他造當事人之人數附繕本）「
切勿逕送上級法院」。
中　　華　　民　　國　　96　　年　 　8　　月　　10　　日
　　　　　　　　　　　　　　　書記官  曾秀鳳
附錄本案論罪科刑之法條：
毒品危害防制條例第10條
施用第一級毒品者，處 6 月以上 5 年以下有期徒刑。
施用第二級毒品者，處 3 年以下有期徒刑。
